臺灣高雄地方法院民事判決　　　　　 110年度雄簡字第1050號
原　　　告　陳雪梅　
被　　　告　黃雅婷　

上列當事人間請求損害賠償事件，經原告提起刑事附帶民事訴訟
，由本院刑事庭移送前來（109 年度審交附民字第449 號），本
院於民國110 年11月11日言詞辯論終結，判決如下：
    主      文
一、被告應給付原告新臺幣（下同）7,750元，及自民國(下同)109年
    10月5日起至清償日止，按週年利率5%計算之利息。
二、原告其餘之訴駁回。
三、訴訟費用由被告負擔6%，餘由原告負擔。
四、本判決第一項得假執行。但被告如以7,750元為原告預供擔保，
    得免為假執行。
五、原告其餘之假執行聲請駁回。
    事實及理由
一、原告主張：被告於108 年10月20日17時05分許，騎乘自行車
    沿高雄市新興區行政中心大樓東側錦田路人行道往北行駛，
    行經中正三路34號（即新興區行政中心）後側（即北側）法
    定空地，依當時情形，並無不能注意之情事，竟疏未注意車
    前狀況，貿然前行，適有伊騎乘車牌號碼000-000 號輕型機
    車（下稱系爭車輛）沿新興區行政中心大樓北側往東行駛至
    該處，被告所騎自行車因而撞及伊之右側小腿（下稱系爭事
    故），致伊受有右側小腿擦挫傷之傷害（下稱系爭傷勢），
    而原告因被告過失不法侵害行為受有系爭傷勢，因而支出醫
    療費用2,017 元、就醫交通費用3,400 元，又因受有系爭傷
    勢行動不便，於108 年10月21日至108 年11月10日( 共21日
    ) 均無法打理家務，故需僱用家務助理，因此支出1 萬
    2,600 元，再者，伊受有系爭傷勢，因此身心痛苦，亦得請
    求賠償慰撫金11萬元，以上金額合計12萬8,017 元，爰依侵
    權行為法律關係提起本件訴訟，請求被告加計法定遲延利息
    如數賠償等語，並聲明：㈠、被告應給付原告12萬8,017 元
    ，及自起訴狀繕本送達翌日（即109 年10月5 日）起至清償
    日止，按年息5%計算之利息。㈡、原告願供擔保，請准宣告
    假執行。
二、被告則以：伊對於系爭事故之發生，伊有過失一節，並不爭
    執，惟原告就系爭事故之發生，亦有未注意車前狀況之過失
    其次，對於原告主張之醫療費用1,517 元、就醫交通費用1,
    400 元部分，亦均不爭執，惟就逾上開部分之醫療費用依高
    雄市立民生醫院（下稱民生醫院）之回函，均與系爭傷勢無
    關，因此衍生之就醫交通費用，亦屬無據，又原告所請求之
    家務助理費用亦難認與原告因系爭事故所受傷勢有關，亦屬
    無據，至原告請求賠償慰撫金11萬元，則屬過高，請求予以
    酌減，再者，原告就系爭事故之發生，既有未注意車前狀況
    之過失，亦應據以減輕伊之賠償數額等語，資為抗辯，並聲
    明：㈠、原告之訴及假執行之聲請均駁回。㈡、如受不利之
    判決，被告願供擔保請准宣告免為假執行。
三、兩造不爭執之事項：
㈠、被告於108 年10月20日17時05分許，騎乘自行車沿高雄市新
    興區行政中心大樓東側錦田路人行道往北行駛，行經中正三
    路34號（即新興區行政中心）後側（即北側）法定空地，本
    應注意慢車行駛時，應注意車前狀況，並隨時採取必要之安
    全措施，而當時天候晴、暮光、路面乾燥、無缺陷、無障礙
    物，並無不能注意之情事，竟疏未注意車前狀況，貿然前行
    ，適有原告騎乘系爭車輛沿新興區行政中心大樓北側往東行
    駛至上開法定空地，被告所騎自行車因而撞擊原告之右側小
    腿（陳雪梅人車均未倒地），致原告受有系爭傷勢。
㈡、原告曾因系爭事故支出醫藥費用1,517元、就醫交通費用1,4
    00元。
四、本件之爭點為：㈠、原告依侵權行為法律關係請求被告負損
    害賠償責任，是否有理由？㈡、原告就損害之發生或擴大，
    是否與有過失？㈢、原告請求被告損害賠償之項目及金額，
    是否於法有據並相當？茲分別論述如下：
㈠、原告依侵權行為法律關係請求被告負損害賠償責任，是否有
    理由？
  1.按因故意或過失，不法侵害他人之權利者，負損害賠償責任
    。不法侵害他人之身體或健康者，對於被害人因此喪失或減
    少勞動能力或增加生活上之需要時，應負損害賠償責任。不
    法侵害他人之身體、健康者，被害人雖非財產上之損害，亦
    得請求賠償相當之金額。民法第184 條第1 項前段、第193
    條第1 項及第195 條第1 項前段分別定有明文。
  2.本件被告騎乘自行車，因疏未注意車前狀況，而與原告發生
    系爭事故，致原告受有系爭傷勢，為被告所不爭執，足見被
    告對於系爭事故之發生，為有過失，且原告係因本件系爭事
    故而受損害，其所受損害與被告之過失行為間顯有相當因果
    關係，則原告依前揭規定，請求被告負損害賠償責任，自屬
    有據。至原告另依民法第191 條之2 規定為請求部分，核屬
    選擇的訴之合併，無再加審究之必要，併予敘明。
㈡、原告就損害之發生或擴大，是否與有過失？
  1.按損害之發生或擴大，被害人與有過失者，法院得減輕賠償
    金額，或免除之，民法第217 條第1 項定有明文。次按汽車
    行駛時，駕駛人應注意車前狀況及兩車並行之間隔，並隨時
    採取必要之安全措施。道路交通安全規則第94條第3 項亦定
    有明文。
  2.查原告於刑案警詢時陳稱：我騎乘系爭車輛沿中正三路34號
    後方停車場通道沿西向東駛出有發動。至肇事地我車向前行
    駛至轉角，我停車察看時，我車右方有一台腳踏車沿人行道
    南向北行駛，致我反應不及，與我右腳對撞致肇事等語（本
    院卷第59頁），足見，原告騎乘系爭車輛並未充分注意車前
    狀況；而系爭事故發生時天候晴日間自然光線，柏油路面乾
    燥無缺陷，無障礙物，視距良好等情，有道路交通事故調查
    表㈠附卷可稽（見本院卷第53頁），堪認原告並無不能注意
    之情事，則原告未注意車前狀況，對於系爭事故之發生，同
    有過失。則原告否認其就損害之發生與有過失，即無可採。
    關於兩造於系爭事故之過失程度，本院衡酌兩造之行車狀態
    、違規情節及其原因力之輕重，認原告應負40% 之過失責任
    ，較為合理，爰就後述被告應賠償之金額予以減輕40 %。
㈢、原告請求被告損害賠償之項目及金額，是否於法有據並相當
    ？
   1.醫療費用部分：原告主張其因系爭事故受傷，支出必要之
     醫療費用2,017元一節，就其中108年10月20日、109年1 月
     21日、109年2月3日、109年3月19日、109年7月9日、109年
     7月23日、109年8月27日部分，共計7次之醫療費用共1,517
     元，業據原告提出與其所述相符之診斷證明（見附民卷第
     13頁、第15頁、第17頁）、醫療費用單據（見附民卷第19
     、21、23、35、49、51、53頁）為據，並為被告所不爭執
     ，則就此部分原告之請求，即屬有據，應予准許。至於逾
     此部分之就醫費用，因據民生醫院回函，有部分就診係基
     於原告於108年12月6日因另件車禍所造成之胸椎骨折所致
     ，有該醫院回函在卷可稽（見本院卷第138-139頁）。故除
     前揭診斷證明所載因系爭傷勢上開時間就診所生之醫療費
     用外，尚難認係因系爭事故受傷所支出之醫療費用，本院
     因認原告請求之醫療費用於逾1,517元部分，均難認有據，
     應予駁回。
   2.就醫交通費用部分：原告主張因系爭傷勢就醫支出之交通
     費用為3,400元等語，就原告住處至民生醫院來回一趟車資
     200元，就醫7次部分，支出就醫交通費用共1,400元，為被
     告所不爭執，自應准許。至逾此部分之請求，惟被告所否
     認，且原告未能提出車資證明，其所提出醫療費用單據，
     除上開時、點之7次就醫外，其餘醫療費用單據，尚難認與
     系爭傷勢有關已如前述，自應予以駁回。
   3.家務助理費用：原告主張其因系爭傷勢，於108 年10月21
     日至108 年11月10日共計21日無法處理家務，因此雇用家
     務助理，共計支出1 萬2,600 元云云，原告就此故提出收
     據一份為據，惟經本院函詢原告就診之民生醫院「依原告
     傷勢請合理評估影響行走之日數、如何影響步行、是否完
     全無法行走，抑或如原告主張因腳傷無法下樓、起居、倒
     垃圾、冰敷等事項均無法自理，以致需人全日看護？」據
     該院函覆：「根據病歷記載：病患雙側肢體肌肉力量為5
     分，但因右小腿疼痛影響步行，無法久走，依病歷記載，
     並無無自理能力之情形」等語，有民生醫院110 年9 月10
     日高市民醫病字第11070843700 號函在卷可稽（見本院卷
     第137-139 頁），另參以，原告所提出之診斷證明所載：
     原告所受傷勢僅為「車禍造成右側小腿擦挫傷」等語，有
     民生醫院診斷證明書在卷可稽（見附民卷第13頁），由上
     開民生醫院回覆、診斷證明，參互以觀，應認原告因系爭
     車禍所受之傷勢僅為右小腿擦挫傷，並不會因此造成生活
     無法自理之情形，則原告主張因生活無法自理，因此支出
     家務助理費用1 萬2,600 元，為無理由，亦應駁回。
   4.精神慰撫金部分：
     按慰藉金之賠償須以人格權遭遇侵害，使精神上受有痛苦
     為必要，其核給之標準固與財產上損害之計算不同，然非
     不可斟酌雙方身分資力與加害程度，及其他各種情形核定
     相當之數額（最高法院51年台上字第223號判例意旨參照）
     。查原告因系爭事故受有系爭傷勢，多次就診，已如前述
     ，堪認原告因此身心上均受有相當之痛苦，原告請求被告
     賠償非財產上損害，應屬有據。又審酌原告為高職畢業學
     歷，已退休多年，無收入，名下有機車1部，投資數筆、房
     屋一棟、108年所得3萬3,949元；被告為大學畢業學歷，目
     前從事科技業作業員，月收入約4萬元，108年所得50萬8,1
     31元，名下有機車1部，無不動產，尚欠學貸40幾萬元，另
     有母親要撫養等情，業據兩造於兩造於本院陳明（見本院
     卷第103頁），並有本院調取兩造稅務電子閘門財產所得調
     件明細表可稽，是依兩造之年紀、學經歷、經濟狀況、系
     爭事故發生經過、原告因系爭事故所受系爭傷害造成之痛
     苦等情，認原告得請求非財產上損害即精神慰撫金之數額1
     萬元，逾此部分，難認有據，應予駁回。
  5.基上，原告主張其因系爭事故受有醫療費用1,517元、就醫
    交通費用1,400元及慰撫金1萬元之損失，共計1萬2,917 元
    。惟原告對於本件損失之發生與有過失，應依民法第217 條
    第1項規定，減輕被告賠償金額百分之40，則原告所得請求
    被告賠償之金額即應減為7,750元（計算式：12,917×（1-0
    .4）＝7,750，未滿1元部分四捨五入）。
五、綜上所述，本件原告依侵權行為法律關係，請求被告給付其
    7,750元，及自起訴狀繕本送達翌日即109年10月5日(見附民
    卷第59頁）起至清償日止，按週年利率5％計算之利息，為
    有理由，應予准許。逾此範圍，非有理由，應予駁回。本判
    決原告勝訴部分，乃就民事訴訟法第427條第1項訴訟適用簡
    易程序所為被告敗訴之判決，依同法第389條第1項第3款規
    定，應依職權宣告假執行，並依同法第392條第2項規定，依
    職權宣告被告如為原告預供相當擔保金額後，得免為假執行
    ，至原告其餘假執行之聲請，亦失所附麗，應併予駁回。
六、訴訟費用負擔之依據：民事訴訟法第79條。
中    華    民    國   110    年    11    月    29    日
                  高雄簡易庭  法      官  林綉君
以上正本係照原本作成。
如不服本判決，應於送達後20日內，向本院提出上訴狀並表明上
訴理由，如於本判決宣示後送達前提起上訴者，應於判決送達後
20日內補提上訴理由書（須附繕本）。
中    華    民    國   110    年    11    月    29    日
                              書  記  官  羅崔萍